【裁判字號】    92,交上訴,99
【裁判日期】    920530
【裁判案由】    公共危險
【裁判全文】
臺灣高等法院刑事判決                            九十二年度交上訴字第九九號
    上  訴  人
    即  被  告  甲○○
右上訴人即被告因公共危險等案件，不服臺灣桃園地方法院九十二年度交訴字第六號
，中華民國九十二年三月十九日第一審判決（起訴案號：臺灣桃園地方法院檢察署九
十一年度偵字第一八五０八號）提起上訴，本院判決如左：
    主  文
上訴駁回。
    事  實
一、甲○○前有竊盜、違反國家安全法等前科，於民國（以下同）八十五年間因贓物
    案件，經台灣宜蘭地方法院判處有期徒刑六月確定。又於八十五年間因懲治走私
    條例等案件，經台灣台北地方法院判處有期徒刑四年二月（私運管制物品部分）
    、有期徒刑七月（違反麻醉藥品管理條例部分）、有期徒刑六月（妨害公務部分
    ）確定，應執行有期徒刑五年八月確定，換發指揮書，刑期起算日八十六年十月
    十九日，指揮書執行完畢日期九十一年十月二十二日，於八十八年十二月二日縮
    短刑期假釋出監，指揮書執行完畢日期九十一年八月十九日，猶不知悔悟。其明
    知服用酒類過量會導致意識模糊、注意力無法集中，此時若駕車行駛於馬路上，
    發生車禍之危險性較高，仍於九十一年十月六日晚上，在桃園縣大溪鎮○○路其
    岳父家中（起訴書誤載為不詳友人家中）與妻舅飲用約一瓶高梁酒，致腳步不穩
    、語無倫次、含糊不清、意識模糊、多話，已達不能安全駕駛之程度，猶於同日
    晚間十一時許，駕駛車號ＴＨ─三三七０號自小客車，沿桃園縣八德市○○路往
    桃園方向行駛，並於同日晚間十一時三十分許，行經八德市○○路與廣福路交叉
    路口時，其原應注意駕駛人應注意車前狀況，隨時採取必要安全措施，且依當時
    情形並無不能注意之情事，竟不慎高速追撞同向前方停等紅燈，由吳志文所駕駛
    車牌號碼Ｖ五─０四三五號之自用小客車右後保險桿，致吳志文車上所搭載其妻
    乙○○因妊娠二十一週，受有合併腹痛傷害（過失傷害部分經撤回告訴，已由檢
    察官另為不起訴處分），甲○○所駕駛上開小客車因高速衝撞致引擎蓋飾板，因
    而掉落現場，吳志文所駕駛小客車因受甲○○所駕駛小客車高速追撞，乃再往前
    追撞葉佳平所駕駛在上開路口等候紅燈小客車。甲○○駕車肇事致人受傷，竟未
    停車救護，反加速逃逸，葉佳平見狀乃自後追躡，追至桃園縣八德市○○街五十
    六巷巷內（起訴書誤在為同巷巷口）始攔停，經葉佳平以電話報警，嗣為據報前
    來員警查獲甲○○，並以儀器測試其吐氣所含酒精濃度高達每公升零點八五毫克
    ，始查悉上情。
二、案經桃園縣政府警察局八德分局報告台灣桃園地方法院檢察署檢察官偵查起訴。
    理  由
一、上訴人即被告之供述及辯解：
    訊據被告甲○○對其於九十一年十月六日晚上，在桃園縣大溪鎮○○路其岳父家
    中與妻舅飲用約一瓶高梁酒後，不能安全駕駛猶駕駛車號ＴＨ─三三七０號自小
    客車行駛之事實坦承不諱，惟矢口否認有何肇事逃逸之犯行，辯稱：因為酒醉所
    以不知道發生車禍撞到別人，所以駛離現場，不是故意逃逸云云。
二、認定犯罪事實所憑證據及理由：
（一）有關被告服用酒類過量而酒後駕車之右揭事實，業據被告迭於警詢及偵審中供
      承不諱（見偵查卷第六頁反面、第四六頁背面、原審九十二年三月五日筆錄）
      ，核與證人即被害人乙○○之夫吳志文及證人葉佳平證述情節相符（見偵查卷
      第十至十三頁、原審九十二年一月二十九日訊問筆錄）；並經證人即為被告施
      作酒精測試之警員張育麟到庭結證屬實在卷（見原審九十二年三月五日筆錄）
      。復被告肇事後經警觀察結果，呈現腳步不穩、語無倫次、含糊不清、意識模
      糊、多話，已達不能安全駕駛之情狀，有警製刑法第一百八十五條之三案件測
      試觀察紀錄表在卷可佐，並有酒精值測試表、舉發違反道路交通管理事件通知
      單各一紙及現場照片三幀在卷可稽（見偵查卷第十五頁至第二十二頁）。又按
      參考德國、美國之認定標準，對於呼氣所含酒精濃度已達每公升０．五五毫克
      之十倍，認為已達「不能安全駕駛」之標準（見法務部八十八年五月十八日法
      八八檢字第００一六六九號函），乃被告竟於右揭時地酒後駕車，且因酒後反
      應及操控能力降低，經警測試其呼氣所含酒精濃度高達每公升０．八五毫克（
      ＭＧ／Ｌ），復有腳步不穩、語無倫次、含糊不清、意識模糊、多話等異常現
      象，業據上開觀察紀錄表載明，堪認被告服用酒類已達不能安全駕駛之程度。
      足見被告此部分自白與事實相符，應堪採信。
（二）右揭被告酒後駕車肇事致人受傷逃逸之情事，業據證人即被害人乙○○之夫吳
      志文於偵查及原審調查時指訴：伊駕駛車號Ｖ五─０四三五號小客車從大溪往
      桃園方向行駛，到八德市○○路、廣福路停紅綠燈，伊前面停著葉佳平喜美白
      色轎車，伊聽到很長的煞車聲，右後方保險桿被追撞，伊車再追撞葉佳平的小
      客車後保桿。伊太太乙○○坐右後座，腹部撞到中間扶手因而腹痛；而被告甲
      ○○見狀乃跨越介壽路雙黃線直接開走，伊、葉佳平有記下車號ＴＨ─三三七
      ０小客車，葉佳平看到之後跟著追甲○○的車，追到永福西街把甲○○攔下，
      甲○○躲在巷子裡不敢出來。葉佳平用電話報警，警察趕到把甲○○逮捕等情
      在卷（見偵查卷第四五頁反面、第四六頁、原審九十二年一月二十九日訊問筆
      錄），核與證人即在場等候紅燈遭追撞之另一小客車駕駛人葉佳平於警訊時證
      稱：「（你是於何時、第目擊甲○○與吳志文發生交通事故？‧‧‧）我係於
      九十一年十月六日二十三時三十分許，在八德市○○路與廣福路口目擊的。當
      時我駕車於該路口暫停等紅燈，吳志文之車輛亦在我車之後方停等，忽然聽到
      後方有車輛煞車聲及撞擊聲，後有一輛車號ＴＨ─三三七０號自小客車從我車
      左側駛過，並加速逃逸，該車水箱還漏著水，於是即緊追該車至八德市○○街
      巷內，當中我隨即打電話報警，隨後警方亦趕赴永福街巷內圍堵肇事車輛，並
      將肇事駕駛甲○○逮獲」等語、於原審調查時證稱：「‧‧‧。當時我車號Ｋ
      三─七九八七號被吳志文車子碰撞到，我本以為是吳志文撞的，後來發現有車
      子逃逸，經由附近民眾指認，我便去追肇事者」等情相符（見偵查卷第十二頁
      反面、原審九十二年一月二十九日筆錄）。而被害人乙○○因本件車禍受有上
      述傷害，亦有財團法人天主教聖保祿修女會醫院診斷證明書在卷足佐（見偵查
      卷第一五頁）。復觀之被告所駕駛上開小客車前方飾板，因衝撞後掉落現場，
      有現場照片在卷足佐（見偵查卷第二０、二二頁），足見衝撞力道甚大。依吾
      國民日常生活經驗，當知小客車內乘客，在車輛遭受重大外力撞擊之後，可能
      致車內乘坐之人受有傷害，被告自當無法諉稱無致車內乘坐之人受傷知認識。
      再飲酒雖足以影響安全操控車輛之能力，但並非必然導致意識能力全然喪失，
      被告豈能諉為不知衝撞他人車輛發生車禍。又酌以被告甲○○於肇事後迅即倒
      車，避開前方車輛後加速向左行駛逃逸，嗣經在場證人葉佳平駕車追趕於後，
      始經警查獲乙節，業經證人吳志文及葉佳平證述在卷，已如前述，並有現場相
      片三張存卷可查。衡情，通常追撞前車時，常人之反射動作應為煞車，縱未能
      為煞停動作，車行亦會因前車阻擋而停止。則果若被告確已因飲酒而陷於意識
      不清之狀態，又豈有於追撞前車時，尚能精確做出換檔倒車之動作後，並能向
      左避開前方因停等紅燈而遭追撞之車輛後加速行駛之理。復審酌本件事故發生
      時，天候晴、光線為夜間有照明、道路無障礙物且視距良好等情，此有桃園縣
      警察局道路交通事故調查報告表及現場相片三張存卷可參，是車禍發生時，該
      處之能見度甚佳，衡諸常情，被告斷無不知已撞擊肇事之理。
（三）綜上所述，被告前開所辯顯係卸責之詞，洵無足採。本件事證已經明確，被告
      犯行洵堪認定。
三、論罪之理由：
    核被告所為係犯刑法第一百八十五條之三之服用酒類，不能安全駕駛動力交通工
    具罪、同法第一百八十五條之四之肇事逃逸罪。被告所犯上開二罪，犯意各別，
    罪名互異，應分論併罰。被告曾有如事實欄所載之犯行及執行情形，有台灣桃園
    地方法院檢察署刑案資料查註紀錄表在卷可按，其於五年內再犯本案有期徒刑以
    上之罪，為累犯，應分別依法加重其刑。
四、維持原判決及駁回上訴之理由：
    原審依刑法第一百八十五條之三、第一百八十五條之四規定，對被告為科刑之判
    決，並審酌被告品行、智識、於酒後駕駛汽車肇事致人受傷逃逸、被害人所受傷
    勢、被告事後與被害人達成和解，有和解書在卷足按（見偵查卷第四九頁），及
    犯後態度等一切情狀，分別就服用酒類，不能安全駕駛動力交通工具而駕駛量部
    分處有期徒刑參月、另就駕駛動力交通工具肇事，致人受傷而逃逸部分處有期徒
    刑柒月，並定其應執行之刑，於法並無違誤。被告上訴意旨謂其合乎自首，應予
    減輕其刑一情，指摘原判決不當，並求予改判罰金刑云云，惟如前述，被告甲○
    ○於肇事後迅即倒車，避開前方車輛後加速向左行駛逃逸，嗣經在場證人葉佳平
    駕車追趕於後，始經警查獲乙節，業經證人吳志文及葉佳平證述在卷，且被告於
    本院調查中既稱伊因酒醉陷於意識不清之狀態，不知撞到由吳志文所駕駛車牌號
    碼Ｖ五─０四三五號之自用小客車云云，則其何能向據報前來查獲之警員自首而
    接受裁判，所辯自首乙節即無足採，又原審審酌上開情狀，就所犯服用酒類，不
    能安全駕駛動力交通工具而駕駛及駕駛動力交通工具肇事，致人受傷而逃逸，分
    別量處有期徒刑參月、有期徒刑柒月，並定其應執行有期徒刑捌月之刑，量刑亦
    甚妥適。本件上訴即無理由，應予駁回。
五、法律之適用：
據上論斷，應依刑事訴訟法第三百六十八條，判決如主文。
本案經檢察官鄭龍照到庭執行職務。
中      華      民      國      九十二      年      五    月    三十    日
                              臺灣高等法院刑事第十庭
                                  審判長法  官  溫  耀  源
                                        法  官  何  菁  莪
                                        法  官  邱  同  印
右正本證明與原本無異。
如不服本判決，應於收受送達後十日內向本院提出上訴書狀，其未敘述上訴之理由者
並得於提起上訴後十日內向本院補提理由書（均須按他造當事人之人數附繕本）。
                                        書記官  莊  昭  樹
中      華      民      國    九十二    年      五      月     三十     日
附錄本判決論罪科刑法條：
刑法第一百八十五條之三
服用毒品、麻醉藥品、酒類或其他相類之物，不能安全駕駛動力交通工具而駕駛者，
處一年以下有期徒刑、拘役或三萬元以下罰金。
刑法第一百八十五條之四
駕駛動力交通工具肇事，致人死傷而逃逸者，處六月以上五年以下有期徒刑。


司法院資訊處製作；財團法人民間司法改革基金會備份。
